臺灣臺北地方法院刑事判決　　　　　　　96年度交易字第54號
公　訴　人　臺灣臺北地方法院檢察署檢察官
被　　　告　甲○○
上列被告因過失傷害案件，經檢察官提起公訴（95年度偵緝字第
3016號），被告於準備程序中就被訴事實為有罪之陳述，經本院
合議庭裁定由受命法官獨任以簡式審判程序審理，判決如下：
    主  文
甲○○因過失傷害人，處拘役伍拾伍日，如易科罰金，以銀元參
佰元即新台幣玖佰元折算壹日。
    事  實
一、甲○○於民國九十四年十二月十七日二十時三十分許，騎乘
    車牌號碼CU六—○一六號重型機車，沿臺北市萬華區光復橋
    往臺北縣板橋市方向行駛，行經光復橋機車道（在臺北市區
    ），欲超越前方由乙○○所騎乘之車牌號碼BV二—四二○號
    重型機車時，原應注意應由左側超車，並保持與右側車半公
    尺以上之安全間隔，超越至安全距離後，再顯示右方向燈駛
    入原行路線，且依當時狀況，天氣良好，路面平坦乾燥、視
    距良好，並無不能注意之情事，竟疏未注意，貿然違規由右
    側超車，且疏未保持與被超車之安全間隔，致其左邊把手撞
    及乙○○所騎乘機車之車尾，乙○○因而人車倒地，造成其
    左手、右大腿及兩膝挫傷及擦傷、左手第五指伸肌腱受損及
    臉部多處擦傷。甲○○肇事後留在現場，並撥打一一○報警
    ，警方獲報隨即到現場處理，甲○○於有偵查犯罪職權之機
    關尚不知何人肇事前，向到現場處理之警員承認係肇事者，
    自首而接受裁判。
二、案經乙○○訴由臺北市政府警察局萬華分局報告臺灣臺北地
    方法院檢察署檢察官偵查起訴，於本院準備程序進行中，甲
    ○○就被訴事實為有罪之陳述，經合議庭裁定行簡式審判程
    序。
    理　　由
一、訊據被告甲○○對上開事實坦承不諱，核與告訴人乙○○於
    警詢及偵訊時所指述情節相符（見九十五年度他字第三○一
    二號卷第五、六頁及九十五年度偵緝字第三○一六號卷第三
    十二頁），且有臺北市○○○○○道路交通事故現場圖、臺
    北市政府警察萬華分局交通分隊道路交通事故補充資料表、
    交通事故談話紀錄表、道路交通事故調查報告表、現場蒐證
    照片、西園醫院驗傷診斷書及臺北市政府警察局交通大隊道
    路交通事故初步分析研判表各一份（見九十五年度他字第三
    ○一二號卷第七至第十二頁、第三十二頁、第三十三頁）在
    卷可稽，足以擔保被告前揭任意性自白與事實相符。按「汽
    車超車及讓車時，應依下列規定：……五、前行車減速靠邊
    或以手勢或亮右方向燈表示允讓後，後行車始得超越。超越
    時應顯示左方向燈並於前車左側保持半公尺以上之間隔超過
    ，行至安全距離後，再顯示右方向燈駛入原行路線。」，道
    路交通安全規則第一百零一條第五款定有明文。本件被告騎
    乘機車於道路，本應負有注意前揭交通安全規定以防止危險
    發生之注意義務，且本件肇事時、地之天候、路況、視距皆
    屬良好，有前開現場蒐證照片可憑，顯見肇事時被告並無不
    能注意之情事，竟於疏未注意，未遵守上開規定，違規由右
    側超車，且疏未保持與被超車之安全間隔，致與告訴人騎駛
    之機車發生碰撞而使告訴人因而倒地受有傷害，被告之行為
    顯有過失，且被告過失駕車肇事行為與告訴人之傷害結果間
    ，具有相當因果關係，是本件事證明確，被告之犯行堪以認
    定，應依法論科。
二、按行為後法律有變更者，適用行為時之法律。但行為後之法
    律有利於行為人者，適用最有利於行為人之法律，刑法第二
    條第一項定有明文。本件被告行為後，刑法部分條文於九十
    四年二月二日修正公布後，並於九十五年七月一日正式施行
    ，而刑法第二條第一項修正為「行為後法律有變更者，適用
    行為時之法律，但行為後之法律有利於行為人者，適用最有
    利於行為人之法律」，此乃為與刑法第一條罪刑法定主義相
    互契合，而貫徹法律禁止溯及既往原則，係規範行為後法律
    變更所生新舊法律比較適用之準據法，故刑法第二條第一項
    雖經修正，但因屬適用法律之準據法，本身即無所謂比較新
    舊法之問題，應逕適用裁判時之修正施行後刑法第二條之規
    定以決定適用之刑罰法律。又本次刑法修正之比較新舊法，
    應就罪刑有關之共犯、未遂犯、想像競合犯、牽連犯、連續
    犯、結合犯，以及累犯加重、自首減輕暨其他法定加減原因
    （如身分加減）與加減例等一切情形，綜其全部罪刑之結果
    而為比較（最高法院九十五年五月二十三日九十五年度第八
    次刑庭會議決議意旨可資參照）。經查：
(一)被告行為後，刑法第三十三條第五款，由「主刑之種類如左
    ：．．．五、罰金：一（銀元）元以上。」，修正為：「主
    刑之種類如下：．．．五、罰金，新臺幣一千元以上，以百
    元計算之」。亦即刑法第二百八十四條第一項前段過失傷害
    罪之罰金刑部分，修正前最低可處罰金新臺幣三元，修正後
    則為新臺幣一千元，以被告行為時關於罰金刑量刑之規定對
    其較為有利。
(二)被告行為時之刑法第六十二條規定：「對於未發覺之罪自首
    而受裁判者，減輕其刑。但有特別規定者，依其規定。」，
    而修正後之刑法第六十二條則規定：「對於未發覺之罪自首
    而受裁判者，得減輕其刑。但有特別規定者，依其規定。」
    經比較修正前、後之自首之規定，以修正前之規定，亦即自
    首必減輕其刑之情形，較有利於被告。
(三)被告行為時之刑法第四十七條第一項規定：「受有期徒刑之
    執行完畢，或受無期徒刑或有期徒刑一部之執行而赦免後，
    五年以內再犯有期徒刑以上之罪者，為累犯，加重本刑至二
    分之一」，而修正後之刑法第四十七條第一項規定限於行為
    人之再犯係出於故意者，始有累犯加重規定之適用。本件被
    告前曾因違反毒品危害防制條例案件及竊盜案件，分別經臺
    灣板橋地方法院以九十四年度簡字第九十一號判決判處有期
    徒刑四月確定及以九十四年度簡字第一二七五號判決判處有
    期徒刑五月確定，先後於九十四年四月二十日及同年七月十
    一日均易科罰金執行完畢。被告受有期徒刑執行完畢後五年
    以內，因過失犯本件有期徒刑以上之罪，依修正前之刑法第
    四十七條規定，應構成累犯。惟依修正後刑法第四十七條第
    一項之規定，被告之過失傷害犯行不構成累犯，經比較修正
    前、後刑法之規定，當以修正後之刑法之規定，較有利於被
    告。
(四)綜上，因被告依行為時之刑法規定應成立累犯，將使最重主
    刑即有期徒刑之部分加重至二分之一，然依修正後刑法之規
    定不成立累犯，最重主刑不予加重，而被告雖依行為時之刑
    法自首之規定「應減」其刑，但依修正後刑法規定亦「得減
    」其刑；又罰金刑最低數額提高部分，僅影響行為人之財產
    法益，較諸累犯加重因足以提高有期徒刑之刑度而影響到自
    由法益，其影響較小，綜合上述各條文修正前、後之比較，
    揆諸前揭最高法院決議及修正後刑法第二條第一項前段、後
    段規定，應適用修正後刑法之規定，較有利於被告。
三、核被告所為，係犯刑法第二百八十四條第一項前段之過失傷
    害罪。又被告於肇事後，已親自報案，於臺北市政府警察局
    交通大隊萬華分隊警員前往現場處理時，被告在場並當場承
    認為肇事人乙節，有臺北市○○○○○道路交通事故肇事人
    自首情形紀錄表可考（見九十五年度他字第三○一二號卷第
    十四頁），被告在有偵查犯罪職權之公務員知悉前，向警員
    告知其犯罪，而不逃避接受裁判，核屬自首，爰應依修正後
    刑法第六十二條前段之規定減輕其刑。爰審酌被告有上開前
    案紀錄（惟依修正後刑法第四十七條未構成累犯），其素行
    非佳，又疏未注意，貿然違規由右側超車，且未保持與被超
    車之安全間隔，致與告訴人所騎之機車發生本件車禍，其過
    失程度非輕，且造成告訴人受有前述之多處傷害，事後又未
    與告訴人達成和解，賠償其損害，惟其犯後尚知坦承不行，
    態度良好，暨其生活狀況與智識程度等一切情狀，量處如主
    文所示之刑。而被告行為時之刑法第四十一條第一項前段規
    定：「犯最重本刑為五年以下有期徒刑以下之刑之罪，而受
    六個月以下有期徒刑或拘役之宣告，因身體、教育、職業、
    家庭之關係或其他正當事由，執行顯有困難者，得以（銀元
    ）一元以上三元以下折算一日，易科罰金。」。又依被告行
    為時所應適用之九十五年五月十七日修正前罰金罰鍰提高標
    準條例第二條規定（現已刪除），就易科罰金折算標準應照
    原定數額提高一百倍折算，是本件被告行為時之易科罰金折
    算標準，配合現行法規所定貨幣單位折算新臺幣條例第二條
    規定，應以銀元一百元至三百元即新臺幣三百元至九百元折
    算一日。惟被告行為後新法第四十一條第一項前段修正為：
    「犯最重本刑為五年以下有期徒刑以下之刑之罪，而受六個
    月以下有期徒刑或拘役之宣告者，得以新臺幣一千元、二千
    元或三千元折算一日，易科罰金。」，最少應以新臺幣一千
    元折算一日。參酌九十五年十二月十三日至同年月十五日臺
    灣高等法院及其所屬法院刑事法律座談會研討結論，易科罰
    金折算標準可於量刑後再割裂比較適用。經比較，以修正前
    之易科罰金折算標準較有利於被告。是以應依修正前之規定
    諭知易科罰金之折算標準，以資儆懲。
據上論斷，應依刑事訴訟法第二百七十三條之一第一項、第二百
九十九條第一項前段，刑法第二條第一項、第二百八十四條第一
項前段、第六十二條前段、刑法施行法第一條之一、修正前刑法
第四十一條第一項前段，修正前罰金罰鍰提高標準條例第二條，
現行法規所定貨幣單位折算新臺幣條例第二條，判決如主文。
本案經檢察官郭昭吟到庭執行職務。
中　　華　　民　　國　　96　　年　　2 　　月　　27　　日
　　　　　　　　　刑事第五庭    法　官　李宜娟
以上正本證明與原本無異。
如不服本判決，應於判決送達後10日內向本院提出上訴狀（應抄
附繕本）。告訴人或被害人如對於本判決不服者，應具備理由請
求檢察官上訴，其上訴期間之計算係以檢察官收受判決正本之日
期為準。
                                書記官  游秀珠
中　　華　　民　　國　　96　　年　　3 　　月　　1 　　日
附錄本案論罪科刑法條：
中華民國刑法第284條(過失傷害罪)
因過失傷害人者，處6月以下有期徒刑、拘役或5百元以下罰金，
致重傷者，處1年以下有期徒刑、拘役或5百元以下罰金。
從事業務之人，因業務上之過失傷害人者，處1年以下有期徒刑
、拘役或1千元以下罰金，致重傷者，處3年以下有期徒刑、拘役
或2千元以下罰金。
